最高法院刑事判決　　　　　　九十四年度台上字第六九三三號
　　上　訴　人　甲○○
　　　　　　　　　　　　8樓之.
　　選任辯護人　張豐守律師
上列上訴人因偽造文書案件，不服台灣高等法院台中分院中華民
國九十二年四月二十九日第二審判決（九十一年度上訴字第一九
０四號，起訴案號：台灣台中地方法院檢察署八十九年度偵字第
七五二七號），提起上訴，本院判決如下：
    主  文
上訴駁回。
    理  由
按刑事訴訟法第三百七十七條規定，上訴於第三審法院，非以判
決違背法令為理由，不得為之。是提起第三審上訴，應以原判決
違背法令為理由，係屬法定要件。如果上訴理由書狀並未依據卷
內訴訟資料，具體指摘原判決不適用何種法則或如何適用不當，
或所指摘原判決違法情事，顯與法律規定得為第三審上訴理由之
違法情形，不相適合時，均應認其上訴為違背法律上之程式，予
以駁回。本件上訴人甲○○上訴意旨略稱：(一)、原判決認定上訴
人涉有行使偽造私文書之犯行，係以被害人林淑雲已證陳，本件
上訴人向中華電信股份有限公司台灣中區電信分公司（下稱中區
電信分公司）申請裝設市內電話之申請書，其上申請人林淑雲名
義之簽名及印文，均非其所為，資為論據。但申請裝設市內電話
係私法行為，並非不得代理，上開申請裝設市內電話之申請書雖
均以林淑雲名義製作，然亦皆載明由吳韋利、鄭鈴馨代理之旨意
，則上開市內電話申請書上之簽名是否曾經林淑雲授權？該申請
書上林淑雲之印文是否確為林淑雲之印章所蓋？攸關上訴人是否
成立行使偽造私文書之犯行，乃原審未予詳查，遽行判決，自有
調查未盡之違法。(二)、依原判決理由欄之記載，上訴人與共犯謝
宏炎（另案審理）均供述，於本件賭博案被查獲後，上訴人即指
示謝宏炎將偽造之林淑雲身分證及印章銷燬，據論上訴人應涉有
行使偽造私文書之犯行，但上訴人從未有前項供述，故原判決所
採證據與卷內資料不符，亦有證據上理由矛盾之違誤云云。
惟查：原判決綜合全案卷證資料，本於事實審法院推理之作用，
認定上訴人有其事實欄所載之犯行，因而撤銷第一審不當之科刑
判決，改判仍依想像競合犯、牽連犯從一重論處上訴人共同連續
行使偽造私文書，足以生損害於他人罪刑，已詳細說明其採證認
事之理由。對林淑雲已否認曾將其身分證交予他人使用，亦未曾
委任他人代理向中區電信分公司申請裝設市內電話，本件市內電
話裝機申請書上其名義之簽名、蓋章均非其所為，並參酌共犯謝
宏炎、證人吳韋利、鄭鈴馨之證述，卷存上開裝設市內電話申請
書等資料，如何已可認定上訴人確有偽造及行使偽造私文書之犯
行；上訴人諉稱林淑雲之身分證、印章係一自稱「邱文合」者所
提供，「邱文合」並稱林淑雲係其女友，已同意出借身分證、印
章予伊申請裝設市內電話，伊乃將該身分證、印章交給謝宏炎，
俾轉交曾賀連等人憑以辦理裝設市內電話之申請手續，伊無偽造
私文書之動機云云，如何經查與事實不符，不足採信，亦已詳加
說明。上訴意旨(一)對原審之論斷，究有何違背經驗法則或論理法
則等違法情形，並未依據卷內資料具體表明，徒執陳詞，以原審
未詳查上開裝設市內電話申請書上之簽名是否曾經林淑雲授權及
其上林淑雲之印文是否確為林淑雲所蓋云云，據以指摘原判決違
背法令，係以自己之說詞，對屬原審採證認事之適法職權行使，
漫事指摘，復為單純之事實上爭辯，依首開說明，自非適法之第
三審上訴理由。且按：依卷內資料所示，上訴人固未供述其曾指
示謝宏炎將偽造之林淑雲印章銷燬，但原判決理由欄係記載：「
……參以被告（上訴人）於警詢及偵查初訊時均否認提供偽造之
林淑雲身分證及印章，嗣於證人曾賀連及共犯謝宏炎均證述係被
告交付時，被告方辯稱係由邱文合交付，且於本件賭博案被查獲
後被告即指示共犯謝宏炎將偽造之林淑雲身分證及印章銷燬（見
被告供述及共犯謝宏炎之供述）……」等情，由其文意觀之，其
中援引為證據之「（見被告供述……）」乙節，應係指：「被告
於警詢及偵查初詢時均否認提供偽造之林淑雲身分證及印章……
被告方辯稱係由邱文合交付」等上訴人之供述而言。至該理由欄
所載：「……且於本件賭博案被查獲後被告即指示共犯謝宏炎將
偽造之林淑雲身分證及印章銷燬」等語，依卷存筆錄載示，則確
為謝宏炎所供陳，故原判決上開理由之敘述，應無與卷內資料不
符之情事。上訴意旨(二)所指，顯有誤會。又依卷附市內電話裝機
申請書所示，均係以「林淑雲」名義申請，申請人欄亦僅蓋用「
林淑雲」名義印章，而未有「代理人吳韋利」或「代理人鄭鈴馨
」字樣，顯見各該申請書均係以「林淑雲」名義製作、申請，至
各該申請書上代理人欄雖另載有「吳韋利」、「鄭鈴馨」，但就
其記載形式觀之僅係表示各該申請案係由吳韋利或鄭鈴馨代辦，
不能執此即謂申請書係由上開二人以代理人名義製作，此部分上
訴意旨所指，亦屬誤解。綜上所述，上訴意旨上開所指，核與法
律規定得為第三審上訴理由之違法情形，不相適合，依前揭說明
，上訴人關於偽造文書部分之上訴違背法律上之程式，應予駁回
。原判決認上訴人想像競合及牽連犯普通賭博、意圖營利供給賭
博場所、意圖營利聚眾賭博及行使偽造特種文書等罪部分，核均
屬刑事訴訟法第三百七十六條第一款所列不得上訴於第三審法院
之罪名，想像競合或牽連之偽造及行使偽造私文書重罪部分，上
訴人之上訴既不合法，無從為實體上審理，普通賭博、意圖營利
供給賭博場所、意圖營利聚眾賭博及行使偽造特種文書等輕罪部
分，自亦無從適用審判不可分原則，併同為實體上審判，亦應從
程序上予以駁回。
據上論結，應依刑事訴訟法第三百九十五條前段，判決如主文。
中　　華　　民　　國　九十四　年　 十二 　月　　八　　日
                      最高法院刑事第十二庭
                          審判長法官  謝　俊　雄
                                法官  陳　世　雄
                                法官  蘇　振　堂
                                法官  吳　信　銘
                                法官  徐　文　亮
      本件正本證明與原本無異
                                      書  記  官
中　　華　　民　　國　九十四　年　 十二 　月 　十三 　日
                                                      Y
